行　政　法　院　判　決　　　　　　　　　　　　　　八十七年度判字第五四五號
　　原　　　告　金洋有限公司
　　代　表　人　甲○○
　　被　　　告　財政部高雄關稅局
右當事人間因虛報進口貨物事件，原告不服財政部中華民國八十六年十月九日台財訴
第000000000號再訴願決定，提起行政訴訟，本院判決如左︰
　　主  文
原告之訴駁回。
　　事  實
緣原告於民國八十五年十月二日委由太洋報關有限公司向被告報運自德國漢堡進口丹
麥產製冰櫃乙批（進口報單：第ＢＣ＼八五＼Ｗ一四二＼○○二八號），經該局稅放
後，嗣據財政部關稅總局驗估處查證結果：本案來貨報關時所繳驗之發票金額CFR DE
M 36,295.00，與系案開狀銀行之進口開狀結匯證實書與存檔發票所載金額 CFR DEM
85,994.00不符，原告顯有虛報貨物價值、繳驗不實發票，逃漏進口稅款之情事，被
告乃依海關緝私條例第三十七條第一項及第四十四條規定，科處原告所漏進口稅額二
倍之罰鍰新台幣（除特別標明者外，均同）八二、○三○元，並追徵所漏進口稅款計
八九、一二九元。另依貨物稅條例第三十二條第十款規定，科處所漏貨物稅額五倍之
罰鍰二一五、八○○元。原告不服，聲明異議，未獲變更，提起訴願及再訴願，遞遭
決定駁回，遂提起本件行政訴訟。茲摘兩造訴辯意旨如次：
原告起訴意旨略謂︰一、原告並非繳驗及偽造系案發票之行為人，自非應受行政處罰
之對象。(一)進口報單繁雜難填，非專業人員莫屬，故原告過去進口報關事宜，全委由
太洋報關有限公司代辦，向未由原告自行處理，被告有案可稽。(二)本案進口報關，由
原告在報關委託書蓋章，授權太洋報關有限公司代理報關。一切進口報單，全由該公
司作成並送被告報關，原告未曾過目，（亦看不懂其內容），此請詳閱該報單即明。
(三)事實上原告交由太洋報關有限公司辦理報關之INVOICE 正本，迨至八十五年十一月
間，經由關稅總局驗估通知原告發現有低報價值之疑，原告始知報關公司玩弄花樣，
但往該報關公司質詢時，竟置之不理。原告向來安分守法，乃將上述發票正本提供驗
估處陳貴堂審核驗估，足證原告公司絕無低報進口貨價之故意。(四)關於本案報關，太
洋報關有限公司向原告收費總數為一一五、一五七元，與應納關稅相當，原告未予詳
察，現一一詳閱，始發現其中分散記載之費用多不實在，故原告未發覺其低報關稅，
此有被告八十六年六月十二日高普出字第一三三八號函影本乙份可稽。(五)太洋報關
有限公司（負責人：吳蔡淑娥）於八十五年八月五日代理原告進口冰櫃乙批（報單號
碼：ＢＣ＼八五＼Ｖ六七七＼○○三五），經查該批貨物係以Ｃ２方式通關，屬應審
免驗貨物，無須支付驗貨車資、聯檢處車資及驗貨工資，惟太洋報關有限公司竟於交
付原告之收費明細表（NO.00000000） 中列有上述費用項目。(六)太洋報關有限公司利
用其代理原告辦理貨物進口報關手續之機會，及專業之手法，偽（變）造發票，向被
告虛報交易價格，藉以逃漏進口稅款，再將所漏稅款虛（浮）列在該公司之收費明細
表，並持向原告收取費用（含進口稅款），以此移花接木，偷天換日之手法，遂其中
飽稅款以入私囊之目的，原告一直被蒙在鼓裡，直迄原告遭本案移送裁罰，成為太洋
報關有限公司上下其手之代罪羔羊後，始發覺上情。(七)至於該報關公司附於進口報單
之 INVOICE如何變造，原告不得而知。其中蓋有原告公司及負責人兩顆印章，經查係
該報關公司對原告會計蔡雅玲騙稱報關書類需用印章，由蔡小姐交該公司蓋用，當時
蔡小姐忙於業務，未發現發票影本不實。(八)再者，若原告有意低報漏稅，理應於提供
銀行之發票INVOICE 即行變造，始能形成一體。然原告自始即交付真實發票INVOICE
予銀行辦理有關事宜，絕無非份之企圖。(九)以上全屬實情，敬請詳查，還原告清白。
本案刑事責任誰屬現由被告移送司法機關偵審中，經原告詳述案情原委後，承辦檢察
官必將追查真正繳驗偽造不實發票之行為人，原告並無職員牽涉在內，在近期內經司
法調查可還予清白。二、太洋報關有限公司為依公司法規定，經政府主管機核准設立
登記之法人，而原告之所以選任其為報關代理人，無非信賴政府機關之審查監督功能
，該選任行為應無過失，又報關行之業務乃屬專業，非一般百姓所能預加察注，是原
告於不知情下，對於報關人之蓄意不法行為，實難加以注意，復無從注意，惟原決定
不察，率將行政機關監督報關人不力之責任一概推卸予原告，並援引釋字第二七五號
解釋，且錯解其意旨，而為原告應受處分之認定，自有違誤。三、綜上所陳，原處分
及決定均未查明事實，顯有疏失，請為判決將其撤銷等語。
被告答辯意旨略謂︰一、原告報關時所檢附之發票與關稅總局驗估處函送開狀銀行查
復之進口開狀結匯證實書與存檔發票影本之金額不符，原申報價格計為CFR DEM 36,2
95.00，而真正交易價格計為CFR DEM 85,994.00，顯有繳驗偽造不實發票，逃漏進口
稅款之情事，符合海關緝私條例及貨物稅條例追徵處罰之要件，自應依法追徵及處罰
。雖原告於關稅總局驗估處查核時予以配合，惟並非屬進行調查前主動陳報，尚無財
政部八十四年五月二十三日台財關第八四○二一一七三八號函規定之適用。且事後之
配合查核，並不能否定其偽造發票、逃漏稅款之事實，自不能因而卸免罰責。雖原告
聲稱係報關公司向其會計蔡小姐騙得印章蓋用，而蔡小姐忙於業務未發現發票影本不
實。惟查原告目前涉及案情相同之偽造發票案件即有三十餘件，所為不知情及無低報
進口貨價故意之主張，不足採信。另按原告以進口貿易為業，對於報關人之選任及其
業務執行之監督，應盡相當之注意義務，以避免違反法令規定。是以，依原告所稱，
亦顯見其對於報關人之選任及其委任業務之執行疏於注意監督，縱非故意亦屬有重大
過失，揆之司法院釋字第二七五號解釋意旨，即應依法處罰。二、本案依原申報價格
核估，應繳進口稅三○、○八九元、商港建設費三、三四三元，推廣貿易服務費二八
四元、貨物稅四六、五○八元，合計稅費八○、二二四元。而依查得真正交易價格核
估進口稅七一、一○四元、商港建設費七、九○一元、推廣貿易服務費六七一元、貨
物稅八九、六七七元，合計應繳稅費一六九、三五三元。原告所稱太洋報關有限公司
向其收費總數為一一五、一五七元，與應納關稅相當，顯然與事實不符。再者，原告
應納之稅費計一六九、三五三元，而其付報關公司收費總數為一一五、一五七元，尚
圖得不法漏稅利益五四、一九六元，原告以貿易為業，對進口貨物當於進口前即已查
明應繳稅費，以利計算成本，將本求利，其對實際應繳稅費，理當知之甚詳，茲實際
應繳稅費與報關行收費總數相差甚鉅，原告稱其不知情，殊無可信。是以偽造發票縱
非原告所實施，亦難脫不查之過失責任。至於報關公司之虛列費用項目，若非為渠等
共謀不法漏稅，瞞天過海之作帳手法，亦僅為報關行對渠超收費用之問題，殊不得反
將之作為原告無繳驗偽造發票之故意或過失之佐證。三、開狀銀行之存檔發票係由國
外供應商提供，原告所稱其自始即交付真實發票INVOICE 予銀行辦理有關事宜，與國
際貿易實務不符，況是否虛報應以報單及所附發票所列價格，是否為實際交易價格為
認定依據，本案繳驗偽造發票為原告所不爭，即屬虛報。又按刑事罰與行政罰之目的
及性質不同，兩者調查取證之方向亦有異，有無刑事責任，並不等同有無行政罰責任
，本案發票價格既係不實，違反海關緝私條例及貨物稅條例規定，即應受罰。四、原
告以進口貿易為業，對於報關人之選任及其委任業務之執行，自應盡相當之注意義務
，其疏於注意監督，自不得諉卸其違章責任，此與政府機關對於報關人之審查監督無
涉，並無信賴政府審查監督應受保護之問題。本案繳驗偽造不實發票，虛報進口貨物
價格，偷漏稅款，事證明確，已充足海關緝私條例第三十七條第一項及貨物稅條例第
三十二條第十款規定之處罰要件，原告又無法舉證證明自己無過失，揆之司法院釋字
第二七五號解釋意旨，自應予以論罰。四、綜上論述，原告之訴為無理由，請予駁回
等語。
    理  由
按「報運貨物進口而有左列情事之一者，得視情節輕重，處以所漏進口稅額二倍至五
倍之罰鍰，或沒入或併沒入其貨物：一．．．三繳驗偽造、變造或不實之發票或憑證
。」、「有違反本條例情事者，除依本條例有關規定處罰外，仍應追徵其所漏或沖退
之稅款。但自其情事發生已滿五年者，不得再為追徵或處罰。」分別為海關緝私條例
第三十七條第一項第三款及第四十四條所規定。又「納稅義務人有左列情形之一者，
除補徵稅款外，按補徵稅額處五倍至十五倍罰鍰：一．．．十國外進口之應稅貨物，
未依規定申報者。」復為貨物稅條例第三十二條第十款所明定。本件原告進口系爭貨
物，涉嫌虛報價格，偷漏關稅、貨物稅，案經財政部關稅總局驗估處查獲，有該處八
十六年二月五日總驗緝三(二)字第八六一○○二三號函與開狀銀行存檔發票及進口開狀
結匯證實書等資料附原處分卷可稽，復為原告所不爭執。是其虛報進口貨物價格，偷
漏關稅及貨物稅之違章行為，應堪認定。被告乃依據海關緝私條例第三十七條第一項
及第四十四條規定，按所漏進口稅額四一、○一五元科處二倍罰鍰計八二、○三○元
，並追徵所漏進口稅款計八九、一二九元（即進口稅四一、○一五元，商港建設費四
、五五八元，貨物稅四三、一六九元及推廣貿易服務費三八七元）。另依貨物稅條例
第三十二條第十款規定，按所漏貨物稅額四三、一六九元科處五倍罰鍰計二一五、八
○○元（計至百元止），揆諸首揭規定，洵無違誤；訴願及再訴願決定遞予維持，亦
無不合。原告雖主張：原告之進口報關事宜，全委由太洋報關有限公司代辦，乃該公
司利用機會偽變造發票，向被告虛報交易價格，藉以逃漏進口稅款，再將虛列稅款浮
列該公司收費明細表，並持向原告收取費用（含進口稅款），遂其中飽浮報稅款之目
的。而該公司附於進口報單之INVOICE 如何變造，原告不得而知，所蓋原告及負責人
印章，係為報關書類所蓋，承辦人因忙於業務未發現該發票影本不實，則原告並非繳
驗及偽造系爭發票之行為人，自非受行政處罰之對象。原告之所以選任報關代理人無
非信賴政府機關之審查監督功能，且報關業務非一般百姓所能預加察注，原告於不知
情下，對於報關代理人不法行為，實難加以注意云云。惟查原告以進口貿易為業，並
非一般百姓，對於報關人之選任及其業務執行之監督，應盡相當之注意義務，以避免
違反法令規定。矧原告目前涉及繳驗偽造發票逃漏稅款案件另有多起，已據被告陳明
。所為係報關代理人之行為而其不知情之主張，顯係卸責飾詞，殊不足採，且益見其
對於報關人之選任及業務之執行疏於注意監督，縱非故意，亦屬重大過失。次查原告
以進口貿易為業，對於報關人之選任及其業務執行之監督，自應盡相當之注意義務，
已如前述，其疏於注意監督，乃係可歸責於自己之事由，此與政府機關對於報關人之
審查監督無涉，並無信賴政府審查監督應受保護之問題。本件原告繳驗不實發票，虛
報進口貨物價格，偷漏稅款之情事，既為其所不爭執，又無法舉證證明自己無過失，
揆諸司法院釋字第二七五號解釋意旨，自應予以論處。原告起訴意旨難認有理由，應
予駁回。
據上論結，本件原告之訴為無理由，爰依行政訴訟法第二十六條後段，判決如主文。
中    華    民    國     八十七      年      四      月       二        日
                    行 政 法 院 第 一 庭
                                審 判 長 評  事      高  秀  真
                                         評  事      彭  鳳  至
                                         評  事      黃  合  文
                                         評  事      藍  獻  林
                                         評  事      黃  璽  君
右  正  本  證  明  與  原  本  無  異
                                         法院書記官  邱  彰  德
中    華    民    國     八十七      年      四      月       二        日
